【裁判字號】    97,訴緝,212
【裁判日期】    971231
【裁判案由】    偽造文書等
【裁判全文】
臺灣臺北地方法院刑事判決             97年度訴緝字第212號
公  訴  人  臺灣臺北地方法院檢察署檢察官
被      告  甲○○
上列被告因偽造文書等案件，經檢察官提起公訴（85年度偵字第
138 號），本院判決如下：
    主  文
本件免訴。
    理  由
一、公訴意旨略以: 甲○○係泛亞商業銀行股份有限公司台北分
    公司（下稱泛亞銀行）離職行員，因熟悉泛亞銀行客戶開戶
    及存、提款作業程序，竟與蘇朝煌共同意圖為自己不法之所
    有，先於民國84年10月11日，由甲○○持蘇朝煌提供之身分
    證、印章至該行，以蘇朝煌名義辦妥活期儲蓄存款（帳號11
    640 ）之開戶手續。甲○○旋於翌（12）日央請泛亞銀行行
    員簡瑞玲查詢該行活期儲蓄存款轉綜合定存款之客戶資料，
    簡瑞玲明知該資料於受認識之客戶委託始可查詢，以免為不
    法之用，竟仍基於幫助之意思應允甲○○之請，而查詢得悉
    該行客戶林淑袁（帳號8306）之綜合存款單總額達新臺幣（
    下同）2,050 萬元；繼於同年11月10日受甲○○之託幫助其
    查看客戶「領用金融卡及設定提款檢碼申請書」，而查悉林
    淑袁之提款檢碼及存款印鑑、簽名（憑一式有效）。嗣於翌
    日（即84年11月11日）上午10時許，由喬裝酷似蘇朝煌之真
    實姓名年籍不詳之人（下稱不詳之人），持偽造林淑袁署押
    而偽造完成之活期存款取款憑條前往泛亞銀行辦理無摺轉帳
    ，由不知情之該行行員潘佩○將林淑袁帳戶存款1500萬元轉
    帳至蘇朝煌之活期儲蓄存款帳戶內，該不詳之人並立即填寫
    取款憑條交予另一不知情之行員張敏芬辦理提領現款，均足
    以生損害於林淑袁及泛亞銀行。迨同年11月28日，潘佩○聯
    繫林淑袁補辦手續始知上情，泛亞銀行方知受騙。因認被告
    涉犯刑法第216 條、第210 條行使偽造私文書及同法第339
    條第1 項詐欺取財罪嫌等語。
二、按時效完成者，應諭知免訴之判決，並得不經言詞辯論為之
    ，刑事訴訟法第302 條第2 款、第307 條分別定有明文。又
    按於中華民國94年1 月7 日刑法修正施行前，其追訴權或行
    刑權時效已進行而未完成者，比較修正前後之條文，適用最
    有利於行為人之規定，刑法施行法第8 條之1 定有明文。查
    被告行為後，刑法於94年2 月2 日修正公布，並於95年7 月
    1 日生效施行，其中修正後刑法第80條第1 項規定大幅延長
    追訴權消滅時效期間，較之修正前之規定不利於被告，然修
    正後刑法第80條第1 項規定「追訴權因下列期間內『未起訴
    』而消滅」（即縱已開始偵查，但未起訴前，消滅時效期間
    仍繼續進行），較之修正前刑法規定「第80條第1 項規定追
    訴權因左列期間內『不行使』而消滅」（即若已實施偵查，
    追訴權既無不行使之情形，自不生時效進行之問題），放寬
    追訴權消滅時效進行之事由，此時又以修正後刑法第80條第
    1 項之規定有利被告。然經綜合比較結果仍以修正前刑法第
    80條之規定較有利於行為人，是本件追效權時效自應適用修
    正前刑法第80條之規定，則關於追訴權時效之停止進行及其
    期間、計算，亦應一體適用修正前刑法第83條之規定。
三、經查，依公訴意旨所示，本案被告犯罪行為終了日為84年11
    月11日，故其追訴權時效應自該日起算。次查，被告涉犯刑
    法第216 條、第210 條之行使偽造私文書罪及同法第339 條
    第1 項之詐欺取財罪等罪嫌，經檢察官於84年12月20日開始
    偵查，85年4 月8 日提起公訴，85年4 月17日繫屬於本院，
    嗣因被告逃匿，經本院於85年7 月12日發佈通緝，致審判程
    式不能開始，此有起訴書、本院85年7 月12日發佈之85年北
    院仁刑博緝字第704 號通緝書各1 份在卷可稽，並經本院調
    取本院85年度訴字第714 號刑事案件卷宗核閱無誤。又被告
    所涉犯之上開罪名之最重本刑為5 年以下有期徒刑，依修正
    前刑法第80條第1項第1款規定，追訴權時效為10年；再依修
    正前刑法第83條第1 項、第3 項規定，並參照司法院29年院
    字第1963號解釋，本案追訴權之時效期間應加計因通緝而停
    止之2 年6 月期間，共計為12年6 月，是本案追訴權時效自
    被告犯罪行為終了之日即84年11月11日起算為12年6 月。惟
    自84年12月20日開始偵查，迄85年7 月12日本院發佈通緝，
    依司法院釋字第138 號解釋，此時追訴權既無不行使之情形
    ，自不生時效進行之問題，而應加計此部分期間（計6 月25
    日），再扣除該案起訴至繫屬本院期間（計9 日），是本件
    追訴權時效業已完成，揆諸前開規定及說明所示，爰不經言
    詞辯論，逕為諭知免訴之判決。
四、至檢察官所移送併辦之95年度偵字第9966號被告被訴竊盜一
    案，因本案業已諭知免訴判決，自無從併案審理，應退回檢
    察官另為處理，附此敘明。
據上論斷，應依刑事訴訟法第302 條第2 款、第307 條判決如主
文。
中    華    民    國    97    年    12    月    31    日
                  刑事第十庭  審判長法  官  林春鈴
                                    法  官  姚念慈
                                    法  官  謝昀璉
上正本證明與原本無異。
如不服本判決應於收受送達後10日內向本院提出上訴書狀，並應
敘述具體理由；其未敘述上訴理由者，應於上訴期間屆滿後20日
內向本院補提理由書（均須按他造當事人之人數附繕本）「切勿
逕送上級法院」。告訴人或被害人如對於本判決不服者，應具備
理由請求檢察官上訴，其上訴期間之計算係以檢察官收受判決正
本之日期為準。
                                    書記官  鄭雅文
中    華    民    國    98    年    1     月    5     日


司法院資訊處製作；財團法人民間司法改革基金會備份。
